【裁判字號】    95,易,523
【裁判日期】    950808
【裁判案由】    竊盜
【裁判全文】
臺灣士林地方法院刑事判決               95年度易字第523號
公  訴  人  臺灣士林地方法院檢察署檢察官
被      告  甲○○
                    （現另案於臺灣臺南監獄執行）
上列被告因竊盜案件，經檢察官提起公訴（95年度偵字第3515號
），被告於本院準備程序中就被訴事實為有罪之陳述，本院告知
被告簡式審判程序之旨，並聽取當事人之意見後，由本院合議庭
裁定改由受命法官獨任依簡式審判程序進行，並判決如下：
    主  文
甲○○竊盜，累犯，處有期徒刑肆月，如易科罰金，以銀元佰
元即新台幣玖佰元折算壹日。
    事實及理由
一、本件犯罪事實、證據，除引用如附件檢察官起訴書之記載外
    ，另補充證據部分：被告於本院準備程序及審理時自白犯行
    （見本院95年7 月25日準備程序筆錄及同日審判筆錄）。
二、新舊法之比較：
(一)查被告行為後，刑法於94年2月2日修正公布，95年7月1日施
    行，其中修正第2條（新舊法之比較適用）、第47條（累犯
    ）、第41條（易科罰金）、第33條等規定。而刑法第2條係
    規範行為後法律變更所生新舊法律比較適用之準據法，是刑
    法第2條本身雖經修正，但該條文既屬適用法律之準據法，
    本身尚無比較新舊法之問題，應逕適用裁判時即修正後刑法
    第2條規定以決定適用之刑罰法律，先予敘明。
(二)按行為後法律有變更者，適用行為時之法律。但行為後之法
    律有利於行為人者，適用最有利於行為人之法律，修正後刑
    法第2條第1項定有明文。又比較時應就罪刑有關之共犯、未
    遂犯、想像競合犯、牽連犯、連續犯、結合犯，以及累犯加
    重、自首減輕暨其他法定加減（如身分加減）與加減例等一
    切規定，綜其全部罪刑之結果而為比較。且就比較之結果，
    須為整體之適用，不能割裂分別適用各該有利於行為人之法
    律，此即法律變更之比較適用所應遵守之「罪刑綜合比較原
    則」及「擇用整體性原則」（參照最高法院24年上字第4634
    號判例、同院27年上字第2615號判例，及最高法院95年第八
    次刑事庭會議決議）。
(三)新修正刑法第47條第1項規定：「受徒刑之執行完畢，或一
    部之執行而赦免後，五年以內故意再犯有期徒刑以上之罪者
    ，為累犯，加重本刑至二分之一」，而修正前刑法第47條則
    規定：「受有期徒刑之執行完畢，或受無期徒刑或有期徒刑
    一部之執行而赦免後，五年以內再犯有期徒刑以上之罪者，
    為累犯，加重本刑至二分之一」。查本案被告係故意再犯本
    案之罪，是依修正前、後之刑法第47條規定，均成立累犯，
    依刑法第2條第1項前段規定，應適用行為時之法律論處。
(四)修正前刑法第41條第1項前段規定：「犯最重本刑為五年以
    下有期徒刑以下之刑之罪，而受六個月以下有期徒刑或拘役
    之宣告，因身體、教育、職業、家庭之關係或其他正當事由
    ，執行顯有困難者，得以一元以上三元以下折算一日，易科
    罰金。」，而被告行為時之易科罰金折算標準，依95年7月1
    日修正條文施行前罰金罰鍰提高標準條例第2條前段之規定
    （該條業經總統於95年5月17日公布刪除，並自95年7月1日
    失效），就其原定數額提高為100倍折算1日，則被告行為時
    之易科罰金折算標準，應以銀元100元至300元折算1日，經
    折算為新臺幣後，係以新臺幣300元至900元折算為1日；惟
    95年7月1日修正條文施行後之刑法第41條第1項前段則規定
    ：「犯最重本刑為五年以下有期徒刑以下之刑之罪，而受六
    個月以下有期徒刑或拘役之宣告者，得以新臺幣一千元、二
    千元或三千元折算一日，易科罰金。」，比較修正前後之易
    科罰金折算標準，以95年7月1日修正條文施行前刑法第41條
    第1項前段規定較有利於被告。
(五)關於罰金刑，刑法分則編各罪所定罰金刑之貨幣單位原為銀
    元，修正前刑法第33條第5款規定：「罰金：1元（銀元）以
    上。」，而依罰金罰鍰提高標準條例規定，就72年6 月26日
    前修正之刑法部分條文罰金數額提高2至10倍，其後修正者
    則不提高倍數，並依現行法規所定貨幣單位折算新臺幣條例
    規定，以銀元1元折算新臺幣3元。修正後刑法第33條第5款
    規定：「罰金：新臺幣1000元以上，以百元計算之。」，刑
    法第33條第5款所定罰金貨幣單位經修正為新臺幣後，刑法
    分則各罪所定罰金刑之貨幣單位亦應配合修正為新臺幣，為
    使刑法分則編各罪所定罰金之最高數額與刑法修正前趨於一
    致，乃增訂刑法施行法第1條之1：「中華民國94年1月7日刑
    法修正施行後，刑法分則編所定罰金之貨幣單位為新臺幣。
    94年1月7日刑法修正時，刑法分則編未修正之條文定有罰金
    者，自94年1月7日刑法修正施行後，就其所定數額提高為30
    倍。但72年6月26日至94 年1月7日新增或修正之條文，就其
    所定數額提高為3倍。」。從而，刑法分則編各罪所定罰金
    刑之最高數額，於上開規定修正後並無不同，惟修正後刑法
    第33條第5款所定罰金刑最低數額，較之修正前提高，自以
    修正前刑法第33條第5款規定有利於被告。
(六)綜上，本件經綜合觀察全部罪刑比較之結果，依修正後刑法
    第2條第1項前段規定，應適用95年7月1日修正條文施行前刑
    法第47條、第41條第1項前段、第33條第5款之規定。
(五)另修正刑法係自95年7 月1 日起施行，在此之前，刑法分別
    編有關罰金刑之貨幣單位係銀元；且依刑法分則編應處罰金
    者，應適用罰金罰鍰提高標準條例第1 條、第4 條之規定，
    亦即應按各該具體條文制定或修正之先後，定其提高之倍數
    。惟刑法施行法增訂第1 條之1 ，於95年6 月14日經總統公
    布，並自同年7 月1 日起施行，該條規定：「中華民國九十
    四年一月七日刑法修正施行後，刑法分則編所定罰金之貨幣
    單位為新臺幣。94年1 月7 日刑法修正時，刑法分則編未修
    正之條文定有罰金者，自94年1 月7 日刑法修正施行後，就
    其所定數額提高為30倍。但72年6 月26日至94年1 月7 日新
    增或修正之條文，就其所定數額提高為三倍」，亦即自95年
    7 月1 日起，刑法分則編所定罰金之貨幣單位，由原來之銀
    元改為新臺幣；且94年1 月7 日刑法修正時，刑法分則編未
    修正之條文定有罰金者，自95年7 月1 日起，有關罰金之數
    額提高為三十倍。揭櫫刑法施行法規範內容，本即包括規範
    刑法修正條文施行後所產生新舊法如何適用之問題，刑法施
    行法關於準據法有特別規定者，自應優先於刑法總則第2 條
    規定而為適用，而刑法施行法第1 條之1 既增訂於刑法施行
    法之規範體系內，並非增訂於刑法總則編內，再參照刑法施
    行法第1 條之1 之立法理由，即修正條文說明亦謂「考量新
    修正之刑法施行後，不再適用『現行法規所定貨幣單位折算
    新臺幣條例』，為使罰金數額趨於一致，避免衍生新舊法比
    較適用問題，以緩和實務適用法律之衝擊，爰於不變動罰金
    數額之前提下，規定第二項如上」等語，依該條之立法目的
    ，顯係基於解決新舊法比較適用所衍生問題而增訂該條規定
    以茲適用，則依體系解釋及目的解釋，刑法施行法第1 條之
    1 係新修正刑法第2 條之特別規定，而應優先適用（此見解
    者詳參最高法院庭長呂潮澤所著「新修正刑法適用問題之探
    討」一文，收錄於法官協會雜誌第八卷第一期，頁100） ，
    本件被告所犯刑法第320 條第1 項之竊盜罪，該罪有罰金刑
    之處罰，則本件逕適用刑法施行法第1 條之1 之規定即可，
    毋庸依新修正刑法第2 條第1 項之規定，比較刑法施行法第
    1 條之1 及罰金罰鍰提高標準條例第1 條之規定何者有利於
    被告。而關於本件被告論罪科刑之部分，固適用修正條文施
    行前刑法第47條、第41條第1 項之規定，惟刑法施行法第1
    條之1 規定之適用，並非係適用刑法第2 條第1 項規定之結
    果，而未涉及法律變更之比較適用，故本件之法律適用並無
    悖於前揭判例意旨所揭示之「罪刑綜合比較原則」及「擇用
    整體性原則」，併此敘明。
三、論罪科刑之理由：
    核被告所為，係犯刑法第320條第1項之竊盜罪。又被告曾於
    93年間因違反動產擔保交易法案件，經臺灣板橋地方法院以
    94年度簡字第73號判處有期徒刑3月確定，已於94年10月23
    日縮刑期滿執行完畢，有臺灣高等法院被告前案紀錄表附卷
    足憑，其於執行完畢後五年之內，再犯本件有期徒刑以上之
    罪，係屬累犯，應依修正前刑法第47條之規定加重其刑。爰
    審酌被告前有多次犯罪紀錄，素行不佳，其正值青年，不思
    正當工作以獲取財物，妄想以竊盜手段不勞而獲，其觀念偏
    差，有待矯治，及其犯罪之手段、目的、所竊財物之價值，
    兼衡其犯後坦承犯行，已知悔悟之態度等一切情狀，量處如
    主文所示之刑，並依修正前刑法第41條第1項前段之規定，
    諭知易科罰金之折算標準，以示懲儆。
四、應適用之法條：
    刑事訴訟法第273條之1第1項、第299條第1項前段、第310條
    之2、第454條第2項，刑法第2條第1項前段、修正前刑法第
    320 條第1 項、第47條、第41條第1 項前段、刑法施行法第
    1 條之1 ，修正前罰金罰鍰提高標準條例第2 條。
五、如不服本判決，得自收受送達之日起10日內向本院提出上訴
    狀，上訴於臺灣高等法院（須附繕本）。
六、本案經檢察官鄭嘉欣到庭執行職務。
中    華    民    國    95    年    8     月    8     日
                  刑事第三庭法  官  汪梅芬
以上正本證明與原本無異。
如不服本判決，應於判決送達後10日內，向本院提出上訴狀。
                            書記官  張成龍
中    華    民    國    95    年    8     月    8     日
附錄本案論罪科刑法條：
中華民國刑法第320條
 (普通竊盜罪、竊佔罪)
意圖為自己或第三人不法之所有，而竊取他人之動產者，為竊盜
罪，處五年以下有期徒刑、拘役或五百元以下罰金。
意圖為自己或第三人不法之利益，而竊佔他人之不動產者，依前
項之規定處斷。
前二項之未遂犯罰之。


司法院資訊處製作；財團法人民間司法改革基金會備份。
